臺灣桃園地方法院交通事件裁定　　99年度交聲字第1830號
原處分機關　交通部公路總局新竹區監理所中壢監理站
異　議　人
即受處分人　杜玉如
上列受處分人即異議人因違反道路交通管理處罰條例案件，對於
交通部公路總局新竹區監理所中壢監理站於民國99年11月24日所
為之處分（原處分案號：壢監裁字第裁53—DB0000000 號），聲
明異議，本院裁定如下：
    主  文
異議駁回。
    理  由
一、按「車輛：指在道路上以原動機行駛之汽車（包括機器腳踏
    車）或以人力、獸力行駛之車輛」、「汽車駕駛人，行經有
    燈光號誌管制之交岔路口闖紅燈者，處新臺幣一千八百元以
    上五千四百元以下罰鍰。前項紅燈右轉行為者，處新臺幣六
    百元以上一千八百元以下罰鍰。」、「汽車駕駛人有道路交
    通管理處罰條例第五十三條情形者，除依原條款處罰鍰外，
    記違規點數三點」，道路交通管理處罰條例第三條第八款、
    第五十三條、六十三條第一項第三款定有明文。再按「汽車
    駕駛人，駕駛汽車有違反本條例之行為，經交通勤務警察或
    依法令執行交通稽查任務人員制止時，不聽制止或拒絕停車
    接受稽查而逃逸者，除按各該條規定處罰外，處新臺幣三千
    元以上六千元以下罰鍰。」，道路交通管理處罰條例第六十
    條第一項定有明文，另依同條例六十三條第一項第一款之規
    定記違規點數一點。
二、原處分意旨略以：異議人於99年9月27日凌晨0時37分駕駛車
    牌號碼1908-TQ 號車行駛於桃園縣中壢市○○路，至延平路
    與中華路口違規闖紅燈左轉中華路，經桃園縣政府警察局中
    壢分局員警吹哨指揮該車停車受檢，惟該車駕駛不服員警稽
    查加速逃逸，經員警記下車號、車種、顏色後，即填製桃警
    局交字第DB0000000 號舉發違反道路交通管理事件通知單（
    下稱舉發單），逕行舉發異議人1.駕車行經有燈光號誌管制
    之交岔路口闖紅燈；2.違反處罰條例之行為，拒絕停車皆受
    稽查而逃逸。原處分機關並於99年11月24日以異議人違反道
    路交通管理處罰條例第53條第1 項、第60條第1 項，違反道
    路交通管理事件統一裁罰基準及處理細則第41條、第43條、
    第44條及第67條之規定，裁處異議人罰鍰共5700元，並依道
    路交通管理處罰條例第63條第1 項第1 、3 款規定記違規點
    數共4 點。
三、異議意旨略以：異議人於民國99年9 月27日至9 月29日在南
    投參加老人會旅遊，有提出遊覽車座位表1 份，異議人未曾
    深夜出門，取締之員警並無照片佐證，本件顯係警員誤為舉
    發，異議人並無違規行為，為此聲明異議，請求撤銷原處分
    等語。
四、經查：本件異議人雖提出旅遊日即99年9 月27日至29日之遊
    覽車座位表供參，惟本件事發經過為99年9 月27日之凌晨即
    99年9 月26日深夜之後所發生之事，縱異議人於9 月27日清
    晨確有駕駛上開自小客車前往老人會附近之路邊停放，亦無
    法解釋9 月27日凌晨時許上開自小客車究為何人所駕駛而發
    生本件交通違規案件，先予敘明。
五、本件舉發經過業經證人即本件舉發員警邱垂廣，於本院調查
    時到庭證稱：「（問：當日所見車子的顏色、車型車款各為
    何？）答：顏色是黑色的馬自達，型號因為車速太快看不清
    楚，他是馬自達一般的4 門小轎車。」、「（問：當日劇離
    該車多遠）答：我們距離路口大約30公尺左右，車子過來後
    我們會先出去做攔停的動作，但是開車的人沒有停下來，而
    是往前直衝，我攔停的時候離他很近，不到十公尺的距離，
    我攔停的時候是站在車子的正前方，看他衝過來，我們本來
    要攔，可是他沒有要停，我們才閃開的，當場事後我們馬上
    到異議人家裡，看這部車是否在他家，但是也沒有發現，該
    車逃逸的方向，也是往國泰街的方向。」、「（問：當時天
    候、燈光如何？）答：攔停的地點是在家樂福對面，所以燈
    光充足，車號看得很明顯，而且我們兩個人看的車號都一樣
    ，所以我們馬上就上線查車籍，車籍沒問題之後我們才到異
    議人家中去查看。」、「我們當天有追，且我們再次確定車
    牌，才開出罰單的，對於不服稽查攔停的車輛，就是以警員
    能判斷他的車牌、且查出他的車籍資料我們才會開單」等語
    ，再考量證人邱垂廣身為執法人員，與受處分人既素不相識
    ，且無任何關係或宿怨仇隙，衡情應無在執行交通勤務中，
    刻意捏造事實舉發素不相識、毫無冤仇之受處分人之必要，
    且其於負有具結義務並可能受刑法偽證罪處罰之情形下，仍
    於法庭為前揭證言，其證言之憑信性應可獲得擔保。且警員
    取締交通違規行為，本與民眾立於潛在之對立關係，為避免
    引發民怨或爭議，而影響自身勤務之執行及警方執法之威信
    ，衡情應會謹慎將事，在得以確定民眾違規事實之前提下，
    始予掣單舉發，故該證人之證述應足以作為認定異議人違規
    事實之依據，異議人前揭所辯，自難採信。道路交通管理處
    罰條例或相關法規並未規定要求執行交通勤務員警於舉發交
    通違規案件時，應以錄音、錄影或其他方式蒐證為之，惟執
    行查察取締勤務之人員，以其親身經歷之舉發過程，於法院
    具結後以證人身分接受訊問，而就行為人違規事實加以證述
    ，法院於衡量審酌其證詞之證明力高低後，採其證言作為認
    定判斷之基礎，自非法所不許。
六、再警察舉發交通違規行為，並不以照片或錄影為必要之證明
    方法，若強求各種交通違規行為均需以照片或錄影為其裁罰
    依據，事實上殆不可行，蓋諸多違規行為之發生難以預期，
    違規狀態稍縱即逝，如闖紅燈（在未設置闖紅燈自動照相儀
    器之處所）者是，異議人人請求調取路口監視器、現場舉發
    照片乙節，因前開路口並無公有監視器等情，本件並非以科
    學儀器採證、事後舉發，並無以現場舉發照片為必要要件，
    縱無監視器照相或錄影存證，亦不影響受處分人有於前開時
    、地違規闖紅燈之違規事實之認定，本件事證明確，受處分
    人違規行為堪以認定，應依法裁罰。
七、末查，交通警員掣單舉發違反道路交通管理處罰條例所列之
    違規事實，本質上為行政處分，係公務員基於職務上權力，
    依法就特定之具體事件所為具公法上效果之單方行政行為，
    基於公務員為公法上行為具有公信力之原則，該行政處分當
    可被推定為真正，其據以依法處分之事實認定亦為正確無誤
    ，此與民事訴訟法第三百五十五條第一項規定：「文書依其
    程式及意旨得認作公文書者，推定其為真正」之情形相同，
    本此公信原則，乃立法者賦予行政機關制定違反道路交通事
    件統一裁罰標準及處理細則，使執勤警員得當機處分（如該
    細則第二十三條）以達其維護交通秩序、安全之行政目的，
    反之，若謂公務員一切行政行為均需預留證據以證其實，則
    國家行政勢必窒礙難行，據此，刑事訴訟法就犯罪證據有關
    之規定中，與屬行政秩序罰之交通違規裁罰本質不合之部分
    ，自不在準用之列，從而本院經查無何證據足資證明其有捏
    造事實違法取締之情事，則執勤警員本其維護交通秩序、安
    全職責所為之舉發，自應受到合法、正確之推定，而異議人
    杜玉如有違反道路交通管理處罰條例第53條第1 項、第60條
    第1 項規定之事實，本件原裁決機關援引首開規定，以壢監
    裁字第裁53－ＤB0000000號違反道路交通管理事件裁決書裁
    處異議人新台幣五千七百元，並記違規點數四點無違誤，異
    議人仍執前詞聲明異議，為無理由，自應予駁回。
八、依道路交通管理處罰條例第八十七條第二項、道路交通事件
    處理辦法第十八、十九條，裁定如主文。
中    華    民    國   100    年    2     月    18    日
                  交通法庭    法  官  黃鏡芳
以上正本證明與原本無異。
如不服本裁定，應於裁定送達後5 日內向本院提出抗告狀。
                              書記官  劉家蕙
中    華    民    國   100    年    2     月    23    日